臺灣板橋地方法院民事判決　九十年度訴字第八三二號
　　原　　　告　甲○○
　　送達代收人　丙○○
　　被　　　告　乙○○
右當事人間請求確認本票債權不存在等事件，本院判決如左：
    主    文
確認被告持有原告簽發之票據號碼二三六六０五號、票面金額新台幣捌拾肆萬伍仟元
、發票日民國八十八年三月九日、未載到期日之本票債權不存在。
原告其餘之訴駁回。
訴訟費用由被告負擔。
    事    實
一、原告方面
（一）、聲明：求為判決
  １、如主文第一項所示。
  ２、本院九十年度民執公字第三０二號強制執行事件所為執行程序應予撤銷。
（二）、陳述：
  １、兩造原為朋友關係，民國八十六年間原告因生意週轉需要欲向銀行貸款，惟因
      有退票記錄為銀行所拒，被告聲稱其與銀行關係良好，由其出面借款必無問題
      ，原告乃同意暫將原來信託登記於陳榮華名下之坐落台北縣蘆洲市○○街一號
      五樓之房地，再移轉信託登記於被告名下，由被告出面向銀行貸款，雙方於八
      十六年十二月間將上開房地辦妥過戶登記（過戶後該房地仍由原告使用），被
      告並依約向大眾銀行貸款新台幣（下同）七百萬元。
  ２、被告向銀行貸款後，其利息由原告按月繳付，嗣因原告生意不順，利息一再延
      遲給付，至八十七年五、六月間即無力再清償，被告稱其頗喜歡該房地，請求
      原告割愛，雙方遂約定作價七百五十萬元出售被告，被告之叔父不久即遷入居
      住。後被告反悔稱該房地應無七百五十萬元之價值，雙方為此爭議甚久，原告
      亦思再買回該房地，惟被告稱其已付甚多利息，故原告乃先簽發面額八十四萬
      五千元本票一張交付被告，約定如原告經濟情況改善，得給付該款後將房地買
      回，該本票背後並記明該等文字，於簽發上該本票同時，原告另簽立如主文第
      一項所示之系爭本票一張原要作廢，被告稱要拿去撕掉，惟卻沒有撕掉，被告
      持有系爭本票，並不代表原告有欠他錢，被告自不得享有票據權利請求票款。
  ３、被告因生意失敗已無力再買回該房地，而被告卻將原要作廢之系爭本票持向本
      院聲請以八十九年度票字第四０六０號裁定准予強制執行後，向本院聲請以九
      十年度民執公字第三０二號強制執行原告之財產，爰訴請確認系爭本票債權不
      存在及將該執行程序撤銷。
（三）、證據：提出土地及建物登記薄謄本、本院八十九年度票字第四０六０號裁定
        、本院九十年度民執公字第三０二號強制執行事件通知書、存證信函、電費
        繳費通知單等影本各一份為證。
二、被告方面：
    被告未於最後言詞辯論期日到場，據其以前到場辯論略稱：
（一）、聲明：請求判決駁回原告之訴。
（二）、陳述：是原告欠我錢，如果被告房地要過繼或賣給我，就不用開本票，當初
        他的意思是叫我幫他多貸，利息由他償還，再過戶房子，因為他信用破產，
        八十四萬五千元是因為他累積的利息沒有辦法還，當初他沒有照我們言明的
        規則來走，我繳的利息是大概票面的金額，後來再繼續累積等語。
（三）、證據：聲請訊問證人吳瑞麒。
    理    由
一、本件被告未於言詞辯論期日到場，核無民事訴訟法第三百八十六條各款所列情形
    ，爰依原告聲請，由其一造辯論而為判決。
二、按票據法第十三條前段僅規定票據債務人不得以自己與發票人或執票人之前手間
    所存抗辯之事由對抗執票人，故票據債務人以自己與執票人間所存抗辯之事由對
    抗執票人則為法所許。又無對價或以不相當之對價取得票據者，不得享有優於其
    前手之權利，同法第十四條第二項定有明文。本件原告固承認被告所持有如主文
    第一項所示之系爭本票係其簽立，惟主張該本票係要作廢，被告稱要拿去撕掉，
    惟卻未撕掉，反持以聲請裁定強制執行後執行其財產，被告取得系爭本票並無對
    價關係，自不得享有票據權利。被告則否認原告之主張，稱系爭本票係原告簽發
    要補貼其所付利息云云。兩造為系爭本票之發票人與持票人，原告既以被告取得
    系爭本票並無對價關係之事由對抗被告，被告如欲享有系爭本票之票據權利，即
    應由被告舉證證明有對價關係存在。
三、被告固舉證人即承辦代書吳瑞麒為證，惟該證人於九十年六月二十九日言詞辯論
    時證稱：「．．．我發現林先生（指原告）在別的銀行繳息不正常，所以，以買
    賣方式增加額度，是增加一百萬左右，新的所有權人是陳先生（指被告），辦下
    來後，我告訴陳先生說要保護自己，如果利息對方不繳的話，要叫對方開本票，
    就是以增貸的金額為。」「（問：金額為何有差？）因為辦買賣、稅金、銀行
    的費用都有扣除。」「（問：本票背面有加註？）沒有加註。」「我有聽到銀行
    說繳息不是很正常，剛開始幾期是林先生繳的，後來我聽陳先生講，林先生不方
    便就由陳先生繳。」惟查，被告承認原告先簽發交付一張面額一百萬元之本票，
    後又簽發系爭八十四萬五千元面額之本票一張（詳見上開同日言詞辯論筆錄）。
    原告原以為被告持以聲請裁定後執行之系爭本票，係其於背後記載欲買回房屋等
    文字之同為面額八十四萬五千元之本票，故屢次聲請命被告提出本票正本證明背
    後確實有記載該等文字，被告於九十年十一月六日當庭提出系爭本票正本背後並
    無記載該等文字，原告原欲聲請鑑定系爭本票背後所載文字是否被塗銷，後被告
    出示手中另持有一張同面額本票正本，背後載有原告所稱欲買回房屋等文字（被
    告亦承認，詳見當日言詞辯論筆錄），原告始知系爭本票係其原欲作廢之本票，
    而不是其簽發作為將來買回房屋之用之另張本票，故被告共持有原告所簽發之本
    票三張，一張面額一百萬元，二張面額同為八十四萬五千元。而上開證人吳瑞麒
    前段證言所證者係欲開立增貸額度之本票，當指一百萬元本票部分，其就另二張
    面額同為八十四萬五千元本票部分之詳情並不了解，其證言後段所稱原告後來沒
    有繳利息而由被告繳納一節，自承係聽被告所言，並非其親自聞見之事實，故其
    證言自乏證明力，自不足以作為被告所稱原告簽發系爭本票係補貼利息差額，即
    其取得系爭本票有對價關係之有利證明。
四、再者，被告承認後有向原告價購該房屋，於買賣後之貸款利息除兩造有特別約定
    外，本應由被告自行繼續繳納，何以仍須由原告繼續負擔利息？又原告應負擔之
    利息有多少？均未見被告舉證以實其說，於本院闡明諭知應提出對其有利之繳納
    利息憑證（如存摺等）及利息計算表等證據後，即未再到場辯論，亦未以書狀陳
    述。其既無法證明其自原告手中取得系爭本票係有對價關係，應認原告之抗辯為
    可採。因此，原告訴請確認被告持有系爭本票債權不存在，即有理由，應予准許
    。
五、至原告訴請撤銷本院九十年度民執公字第三０二號強制執行事件所為執行程序部
    分，經調卷查明該執行事件業於九十一年四月十日核發債權憑證結案，該強制執
    行程序既已終結，自不能予以撤銷，原告此部分之訴為無理由，應予駁回。
六、結論：本件原告之訴一部為有理由，一部為無理由，併依民事訴訟法第三百八十
    五條第一項前段、第七十八條、第七十九條但書，判決如主文。
中　　　華　　　民　　　國　　九十一　　年　　　七　　　月　　二十五　  日
                                臺灣板橋地方法院民事第二庭
~B法　　　官　陳忠行
右為正本係照原本作成
如對本判決上訴，須於判決送達後廿日內向本院提出上訴狀
中　　　華　　　民　　　國　　九十一　　年　　　七　　　月　　二十五　  日
~B法院書記官　曹復
